臺灣高等法院高雄分院刑事裁定
111年度抗字第153號
抗  告  人  
即受  刑人  邵銘奎



上列抗告人因聲請定其應執行刑案件，不服臺灣橋頭地方法院中
華民國111年4月13日裁定（111年度聲字第334號），提起抗告，
本院裁定如下：
    主  文
原裁定撤銷，發回臺灣橋頭地方法院。
    理  由
一、本件抗告意旨略以：原審就抗告人即受刑人邵銘奎（以下稱
     受刑人）所犯如原審裁定附表編號1至11所示各罪定應執行
    刑為有期徒刑3年11月，惟原審理由已說明：「本院定其應
    執行之刑不得逾越刑法第51條第5款所定外部界限，即不得
    重於附表編號1至11所示11罪之宣告刑總和（即有期徒刑6年
    7月），亦應受內部界限拘束，即不得重於上開所定應執行
    之刑之總合（即有期徒刑3年5月）」等語，故原審所定應執
    行刑，顯然已逾越其自由裁量之內部界限，而有違誤。為此
    請求撤銷原審裁定為適當之裁定等語。
二、按刑法第50條規定：「裁判確定前犯數罪者，併合處罰之。
    但有下列情形之一者，不在此限：一、得易科罰金之罪與不
    得易科罰金之罪。二、得易科罰金之罪與不得易服社會勞動
    之罪。三、得易服社會勞動之罪與不得易科罰金之罪。四、
    得易服社會勞動之罪與不得易服社會勞動之罪。」、「前項
    但書情形，受刑人請求檢察官聲請定應執行刑者，依第51條
    規定定之。」同法第53條規定：「數罪併罰，有二裁判以上
    者，依第51條之規定，定其應執行之刑。」而數罪併罰宣告
    多數有期徒刑者，於各刑中之最長期以上，各刑合併之刑期
    以下，定其刑期。但不得逾30年，同法第51條第5 款亦定有
    明文。再按法律上屬於自由裁量事項，尚非概無法律性之拘
    束，在法律上有其外部界限及內部界限，前者法律之具體規
    定，使法院得以具體選擇為適當裁判，此為自由裁量之外部
    界限。後者法院為自由裁量時，應考量法律之目的，法律秩
    序之理念所在，此為自由裁量之內部界限。法院為裁判時，
    二者均不得有所踰越。是以在數罪併罰而有二裁判以上、應
    定其應執行刑之案件，法院所為刑之酌定，固屬自由裁量事
    項，然對於法律之內、外部界限，仍均應受其拘束。
三、經查，受刑人所犯如原審附表編號1至4所示之罪，前經臺灣
    高雄地方法院以110年度聲字第1633號裁定定應執行有期徒
    刑9月確定；附表編號5至11所示之罪，前經臺灣橋頭地方法
    院以110年度審易字第88號判決應執行有期徒刑2年8月確定
    ，有上開臺灣高等法院受刑人之前案紀錄表及各該刑事裁判
    各1份在卷可憑。今檢察官就附表編號1至11所示之罪聲請定
    應執行刑，法院所為刑之酌定其裁量之內部界限為上開曾定
    應執行刑之總合，即3年5月。原審理由亦稱其定刑應受內部
    界限拘束之總合刑度為3年5月，惟原審主文卻定應執行刑為
    3年11月，而顯然逾越裁量之內部界限，而有違誤。
四、再按數罪併罰之案件，於審判中，現雖有科刑辯論之機制，
    惟尚未判決被告有罪，亦未宣告其刑度前，關於定應執行刑
    之事項，欲要求檢察官、被告或其辯護人為充分辯論，盡攻
    防之能事，事實上有其困難。行為人所犯數罪，或因犯罪時
    間之先後或因偵查、審判程序進行速度之不同，或部分犯罪
    經上訴而於不同審級確定，致有二裁判以上，分別確定，合
    於數罪併罰之要件，依刑法第53條、第54條應依同法第51條
    第5 款至第7款之規定，定其應執行之刑者，刑事訴訟法第4
    77 條第1項規定由檢察官聲請該法院裁定之（有刑法第50條
    第1 項但書之情形，執行中應由受刑人請求檢察官為聲請）
    。依上開規定雖僅檢察官得向法院聲請（刑事訴訟法第477
    條第2 項另規定，受刑人或其法定代理人、配偶，亦得請求
    前項檢察官聲請之），惟定應執行刑，不僅攸關國家刑罰權
    之行使，於受刑人之權益亦有重大影響，除顯無必要或有急
    迫情形外，法院於裁定前，允宜予受刑人以言詞、書面或其
    他適當方式陳述意見之機會，程序保障更加周全（最高法院
    110 年度台抗大字第489號裁定意旨參照）。經查，本件原
    審為裁定前，依卷內資料，並未給予受刑人以適當方式陳述
    意見之機會，也未說明有何顯無必要或有何急迫情形而未予
    陳述意見之機會，故認原審此部分亦有疏漏。
五、綜上所述，原審裁定既有上開違背自由裁量之內部界限之情
    形，故認抗告意旨所執前情，為有理由。又原審裁定前亦疏
    未予受刑人陳述意見之機會，為保障受刑人權益及兼顧其審
    級利益，應由本院撤銷原裁定，發回原審法院更為妥適之處
    置。
據上論斷，應依刑事訴訟法第413 條前段，裁定如主文。
中　　華　　民　　國　 111　　年　　6 　　月　　13　　日
                  刑事第八庭    審判長法  官  邱明弘
                                      法  官  陳松檀
                                      法  官  林書慧
以上正本證明與原本無異。
如不服本裁定應於送達後5日內向本院提出再抗告狀。
中　　華　　民　　國　　111 　年　　6 　　月　　13　　日
　　　　　　　　　　　　　　　　　　　書記官  林明威